【裁判字號】    98,交聲,737
【裁判日期】    980318
【裁判案由】    違反道路交通管理處罰條例聲明異議
【裁判全文】
臺灣臺北地方法院交通事件裁定         98年度交聲字第737號
受 處分 人  甲○○
原處分機關  臺北市交通事件裁決所
上列受處分人因違反道路交通管理處罰條例案件，對於臺北市交
通事件裁決所民國98年3月6日所為之處分（原處分案號：北市裁
罰字第裁22-AEX490033號），聲明異議，本院裁定如下：
    主  文
異議駁回。
    理  由
一、按道路交通管理處罰條例（下稱條例）所稱之「車輛」，係
    指在道路上以原動機行駛之汽車（包括機器腳踏車）或以人
    力、獸力行駛之車輛；道路交通安全規則（下稱安全規則）
    所稱之「汽車」，係指在道路上不依軌道或電力架線而以原
    動機行駛之車輛（包含機器腳踏車），條例第3條第8款、安
    全規則第2條第1項第 1款定有明文。次按汽車駕駛人，駕駛
    汽車拆除消音器，或以其他方式造成噪音者，處新臺幣（下
    同)6000元以上2萬4000元以下罰鍰，並當場禁止其駕駛；汽
    車駕駛人違反第1項、第3項規定者，應接受道路交通安全講
    習；汽車駕駛人有第43條規定之情形者，除依原條款處罰鍰
    外，並予記違規點數3點，條例第43條第1項第3款、第5項前
    段、第63條第1項第3款分別定有明文。
二、本件原處分機關即臺北市交通事件裁決所，以受處分人甲○
    ○騎乘車牌號碼CVA－065號重型機車，於民國97年12月17日
    7 時25分，於行經臺北市○○路時，因排氣管製造噪音，適
    為臺北市政府警察局松山分局三民派出所員警 (下稱舉發機
    關) 攔查，並會同受處分人當場檢視該機車排氣管，確認內
    無消音器，乃以受處分人違反條例第43條第1項第3款之規定
    ，舉發「排氣管內無消音器（拆除排氣管）」之違規。嗣受
    處分人於應到案日期前向原處分機關提出申訴，原處分機關
    函請舉發機關調查結果，仍認受處分人有前揭違規行為，原
    處分機關遂於98年3月6日依條例第43條第1 項第3款、第5項
    前段（裁決書漏引第5項前段）、第63條第1 項第3款及違反
    道路交通管理事件統一裁罰標準表規定，裁處受處分人6000
    元罰鍰，並記違規點數3點及施以道安講習。
三、異議意旨略以：受處分人停紅燈剛起步，即被員警攔查，惟
    當時行駛速度很慢，並不至於造成噪音，且噪音應經由專業
    認定，並且認為渠之行為，至多該當條例第16條第1項第2款
    之規定，再者，當時內未有消音器係因遭竊，非故意為之，
    爰請撤銷等語。
四、經查：
（一）本件受處分人於上揭時地，騎乘車牌號碼CVA－065號重型
      機車，因排氣管內無消音器，為舉發機關所舉發，此為受
      處分人所不爭執，應堪信其為真實。
（二）受處分人雖陳稱，當時行車速度很慢，不致造成噪音，且
      排氣管內之消音器係遭竊，非故意為之，惟據舉發機關函
      稱：「查臺端騎乘CVA－065號重型機車於97年12月17日..
      ....，為本分局值勤員警發現臺端車輛排氣管製造大量噪
      音，經值勤員警以警棍深入排氣管，整支警棍可完全插入
      ，並可在內旋轉攪動，足資證明排氣管內並無裝置消音器
      」，此有舉發機關98年1月19日北市警松分交字第0983501
      7300號函附卷可稽，足認受處分人機車排氣管已非原廠零
      件，其內之消音器業已拆除，是受處分人之違規行為，堪
      以認定。受處分人另陳稱，其應該當條例第16條第1項第2
      款，惟該條規定「汽車有………排氣管、消音器設備不全
      或損壞不予修復… ，處汽車所有人新臺幣900元以上1800
      元以下罰鍰」，固必該排氣管消音器在正常使用下，損壞
      缺少而不予修復，始該當該條款。本件受處分人既抗辯係
      遭竊，又經員警當場檢驗，整根警棍可完全插入，並可在
      內旋轉攪動，可見非標準零件因損毀未修復，是受處分人
      之違規行為該當條例第43條第1項第3款之規定，並無違誤
      。
（三）至受處分人另稱當時係紅燈剛起步，並未造成噪音，且噪
      音標準應由專業認定，惟查，按「排氣管內無消音器（拆
      除消音器）」之違規行為，員警本得自行認定，無須會同
      專業人員；若係「以其他方式造成噪音」，方須由環保人
      員以儀器測量噪音後始得據以舉發，復與「取締機車排氣
      管消音器製造噪音作業流程」所訂之相關程序相符，足證
      值勤員警取締過程完全符合上開作業流程之規定，尚無違
      誤之處。況值勤員警依其經驗、感知，即可正確判斷機車
      排氣管所發出之聲音，是否迥異於一般車輛於正常狀況下
      行駛時所發出之音量，員警據以攔查，再以上述方式檢測
      後，從而確認受處分人機車排氣管內並無裝設消音器。受
      處分人以噪音應由專業認定等語置辯，顯係混淆交通法規
      與環保法規之立法目的、事實認定與裁罰依據。又受處分
      人之排氣管已容警棍整根插入，顯然已非標準排氣管之設
      計，員警即得單獨認定取締。綜此，受處分人以前詞置辯
      ，並不足採。本件事證明確，受處分人上揭違規行為，堪
      以認定，應依法處罰。
五、綜上所述，受處分人確有駕駛汽車，排氣管內無消音器（拆
    除排氣管）之違規行為，從而，原處分機關依條例第43條第
    1項第3款、第5項前段、第63條第1 項第3款、違反道路交通
    管理事件統一裁罰基準表之規定，裁處受處分人罰鍰6000元
    ，並記違規點數3 點及施以道安講習，核無違誤。受處分人
    之異議，為無理由，應予駁回。
六、依道路交通案件處理辦法第19條，裁定如主文。
中    華    民    國    98    年    3     月    18    日
                  交通法庭法  官  呂政燁
以上正本證明與原本無異。
如不服本裁定應於送達後5日內向本院提出抗告狀。
                          書記官  呂欣穎
中    華    民    國    98    年    3     月    18    日


司法院資訊處製作；財團法人民間司法改革基金會備份。
